【裁判字號】    96,交聲,892
【裁判日期】    970829
【裁判案由】    違反道路交通管理處罰條例聲明異議
【裁判全文】
臺灣桃園地方法院交通事件裁定         96年度交聲字第892號
原處分機關  交通部公路總局新竹區監理所
異  議  人
即受處分人  甲○○
上列異議人即受處分人因違反道路交通管理處罰條例案件，對於
交通部公路總局新竹區監理所民國96年11月27日壢監裁字第裁53
-Z6B001827號裁決處分（原舉發案號：內政部警政署國道公路警
察局公警局交字第Z6B001827 號），聲明異議，本院裁定如下：
    主  文
異議駁回。
    理  由
一、原處分意旨略以：異議人即受處分人甲○○於民國96年9 月
    10日下午1 時30分許，駕駛車號NM-839號營業大貨車沿國道
    二號高速公路西向車道行駛，行經西向16.7公里公里處附近
    ，於同向二車道路段違規佔用內線車道行駛，經內政部警政
    署國道公路警察局第六警察隊龍潭分隊員警舉發有違反道路
    交通管理處罰條例第33條第1 項第3 款「汽車行駛於高速公
    路未依規定行駛車道」規定之違規行為，經本機關查明無誤
    ，而於96年11月27日以壢監裁字第裁53-Z 6B001827 號裁處
    異議人罰鍰新臺幣（下同）5,000 元，並依同條例第63條記
    違規點數1 點。
二、聲明異議意旨略以：異議人於上揭時、地係因超車始暫時行
    駛內側車道，超越後即駛回外側車道，並無佔用內側車道行
    駛情事。而國道警車既配有監視錄影、拍照設備，公路警察
    舉發違規時自應拍照存證，而今既無照片或錄影，何能指稱
    異議人確有違規行為。是聲明異議，請求撤銷原處分，另為
    異議人不罰之諭知。
三、按「汽車行駛高速公路及快速公路，其車道之使用，除因交
    通事故及道路施工依臨時或可移動標誌指示或交通勤務警察
    指揮外，應依設置之交通標誌、標線或號誌之規定，無設置
    者，應依下列規定︰二、大型車應行駛於外側車道，並得暫
    時利用緊臨外側車道之車道超越前車。」、「汽車行駛於高
    速公路、快速公路或設站管制之道路，不遵使用限制、禁止
    、行車管制及管理事項之管制規則而有下列行為者，處汽車
    駕駛人新臺幣三千元以上六千元以下罰鍰：... 三、未依規
    定行駛車道。」高速公路及快速公路交通管制規則第8 條第
    1 項第2 款，道路交通管理處罰條例第33條第1 項第3 款分
    別定有明文。再依道路交通管理處罰條例第63條第1 項第1
    款規定，有同條例第33條第1 項之違規情形者，除依該條款
    處罰鍰外，並記違規點數1 點。
四、經查，本件異議人於96年9 月10日下午1 時30分許，駕駛車
    號NM-839號營業大貨車行駛國道二號西向車道16.7公里處，
    為警舉發其有汽車行駛於高速公路未依規定行駛車道而製單
    舉發等情，異議人並不爭執，此有舉發通知單、違反道路交
    通管理事件裁決書附卷可憑。惟辯稱其當時係因超越前車必
    須駛入內側車道，且超車後即駛回原外側車道，並無佔用內
    側車道行駛之情形。經查，證人即舉發員警陳信助到庭證稱
    ：「當時我們在國道二號西向巡邏時，發現這部大貨車行駛
    內側車道之後好像沒有要超車的意思，也沒有要變換車道的
    意思，所以我們才攔停。... 因為他要變換車道的時候一定
    要打方向燈，如果他要超車，前面如果有車輛的話，他的速
    度一定會大於外線車道，但是我們發現當時外線車道的車子
    的速度比他還快。（剛剛異議人說他是為了連續超在他前方
    的兩部車，所以才連續從外側車道切到內側車道，再切回外
    側車道，又再切回內側車道超車，有這種情形嗎？）應該是
    沒有，因為我們看到他的時候，他是一直行駛內側車道，都
    沒有切到外側車道來過。（你們從發現這部大貨車行駛在內
    側車道開始，一直到你們決定把他攔停，這當中，他都沒有
    切到外側車道來過嗎？）都沒有。（你們從發現這部大貨車
    行駛在內側車道開始，一直到你們決定把他攔停，這當中的
    時間大概多長？）多長時間不曉得，不過我們跟了他2 公里
    。（在這2 公里當中，這部大貨車不但沒有切到外側車道來
    ，而且外側車道也有其他車輛正在行駛當中，而且速度還比
    這部在內側的大貨車還快嗎？）是。」等語（本院97年2 月
    13日訊問筆錄），足認異議人當時所行駛之西向車道，車流
    車速俱屬正常，縱使異議人甫切入內側車道伊始果係為超越
    前車，然自異議人進入內側車道後，至為警攔停舉發前，在
    此長達近2 公里之路程中，並無何不能立即返回應行駛之外
    側車道之情形，而始終行駛於內側車道。而警員取締交通違
    規事件，其以科學儀器照相採證者，固然足據為交通違規事
    實之證明，惟就囿於當場舉發而未以科學儀器照相採證，甚
    或礙於手動照相所需之時間限制而未能即時拍攝違規情節者
    ，立法者亦未明文限制或排除「舉發警員目睹、耳聞」之證
    據能力，或其證述內容對於違規事實之證明力，此觀立法者
    再以明文立法方式，容認執行交通稽查之員警「當場攔截製
    單舉發」，暨「當場攔截製單舉發」俱乏相類於「逕行舉發
    」之採證限制（例如，必須以「科學儀器照相採證」等）自
    明（道路交通管理處罰條例第7 條、第7 條之2 規定參照）
    。本件證人陳信助於本院具結之後，已甚瞭解倘虛捏違規情
    節必遭偽證之嚴厲刑事處罰，而其與異議人素不相識，亦無
    仇恨、嫌隙，本無自陷偽證處罰而構詞誣指異議人之理，值
    此情形下，猶為上揭證詞，且其證述內容復核無矛盾、齟齬
    或違背經驗、論理法則之處，又係其本諸維護交通秩序安全
    職責所舉發，自為可信，尚不能僅因舉發員警未及拍照錄影
    即謂其證述不足採信。異議人以「無違規採證照片或錄影畫
    面」作為爭執，自非有據。綜合上述，本件異議人確有駕駛
    大貨車行駛高速公路未依規定行駛車道，即大型車違規行駛
    內側車道之違規行為，至堪認定。
五、綜上，原處分機關以異議人有前揭違規事實，依道路交通管
    理處罰條例第33條第1 項第3 款、第63條第1 項第1 款、違
    反道路交通管理事件統一裁罰基準表之規定，裁處異議人罰
    鍰5,000 元，並記違規點數1 點，核無違誤。本件異議人之
    異議為無理由，自應駁回。
據上論斷，依道路交通案件處理辦法第19條，裁定如主文。
中    華    民    國    97    年    8     月    29    日
                      交通法庭  法  官  紀凱峰
以上正本證明與原本無異。
如不服本裁定，應於裁定送達後5 日內向本院提出抗告狀。
                                書記官  高文靜
中    華    民    國    97    年    9     月    8     日


司法院資訊處製作；財團法人民間司法改革基金會備份。
